【裁判字號】    95,台上,3345
【裁判日期】    950621
【裁判案由】    背信
【裁判全文】
最高法院刑事判決            九十五年度台上字第三三四五號
    上  訴  人  台灣高等法院檢察署檢察官
    被      告  甲○○
                乙○○
                        2段5.
                        2段5.
                丙○○
                丁○○
                戊○○原名賴.
上列上訴人因被告等背信案件，不服台灣高等法院中華民國九十
四年五月十三日第二審更審判決（九十二年度重上更(四)字第一七
四號，起訴案號：台灣板橋地方法院檢察署八十三年度偵續(三)字
第四八號），提起上訴，本院判決如下：
    主  文
原判決撤銷，發回台灣高等法院。
    理  由
本件原判決維持第一審關於諭知被告甲○○、戊○○（原名賴盛
隆）、乙○○、丙○○、丁○○均無罪部分之判決，駁回檢察官
對於該部分在第二審之上訴，固非無見。
惟查：一、審理事實之法院，對於案內一切與待證事項有關之證
據，除認為不必要者外，均應詳為調查，以期發現真實，苟與待
證事實有重要關係，在客觀上認為應行調查之證據，而未依法加
以調查，即與證據未經調查無異，仍難遽為對被告有利或不利之
認定。檢察官起訴書載稱被告甲○○與告訴人己○○、庚○○、
陳文俊、壬○○○、辛○○等（下稱告訴人等）訂立合建興建房
屋合夥契約，於完成中央社區第一期房屋之興建及交屋後，另為
開發第二期建屋工程約二萬零七百五十坪之基地，更於民國七十
年間委由甲○○為起造人取得台北縣政府建設局柒拾雜字第０一
五號及柒拾使雜字第００六號雜項執照，斥資從事整地開發及施
作多項工程，甲○○竟意圖為自己及地主即被告乙○○、丙○○
、丁○○與陳炳思（於九十年十月十六日死亡）、陳錄煌（於八
十八年十二月五日死亡）、洪順天（於八十二年七月二十日死亡
）不法之利益及損害告訴人等合夥人之利益，由被告戊○○與王
居仁（於九十四年三月九日死亡）媒介傅家增等購買合建標的之
土地，於八十年八月簽訂買賣契約，甲○○並擅將合建之權利及
整地開發之雜項執照轉讓予傅家增等人，甲○○與地主等獲取鉅
額不法利益，認被告等共同涉犯刑法背信罪嫌。原判決以告訴人
等雖在偵查中指稱：上開雜項執照係告訴人等與甲○○合夥興建
房屋，於完成第一期房屋之興建及交屋，為開發第二期工程所使
用之基地，而委由甲○○以其為起造人名義所取得云云，其中所
謂告訴人等委由甲○○為起造人取得上述雜項執照乙節，告訴人
等之指訴，並無相關證據可佐，甲○○與告訴人等間之「合夥興
建房屋契約書」內，亦無有關「取得雜項執照」之記載，乃認不
能證明告訴人等有委由甲○○以其為起造人名義所取得上開雜項
執照之事實。然甲○○於原審經法官訊以是否有如上述起訴書所
載委由其以起造人取得雜項執照等情事，答稱「是的」（見原審
更(三)卷第六十頁）；上開雜項執照如係告訴人等與甲○○間，為
開發第二期工程所使用之基地，委由甲○○以其為起造人名義所
取得，而與其等間之合夥事業具一定之依存關係，甲○○未經告
訴人等之同意擅自將之轉讓他人，何以非屬違背任務而損害告訴
人等權益之行為，即尚有詳求之餘地，本院前次判決發回意旨就
此並已有所指明。原審未遑審酌上述卷內事證，查明甲○○是否
確係由告訴人等委託，為上開目的而申請該雜項執照，即遽為上
述有利於被告等之認定，自嫌調查職責未盡。二、卷內告訴狀所
附地主陳炳思等人與「建主陳宗禮」間訂立之「土地合建房屋契
約書」，末頁均有己○○、甲○○在立約人欄之簽章（見本案八
十一年度偵字第五九一七頁偵查卷第十一、十四、十八頁），陳
宗禮與地主陳炳思等人間之合建契約，嗣後是否係由甲○○與告
訴人己○○承受陳宗禮之契約當事人地位，而均出名並直接與陳
炳思等人發生合建契約關係，即至堪詳酌。原判決理由謂上述陳
宗禮與地主陳炳思等人間之合建契約，係由甲○○概括承受陳宗
禮之合建權利，合建契約主體僅存在於甲○○與該地主之間，告
訴人等未實際參與合建事業之經營，與地主間不存在任何關係，
其等與甲○○間屬民法之隱名合夥關係云云（見原判決第五、六
頁），與該卷內資料似未臻一致，其為上述之認定，自難認已盡
允洽。以上或為上訴意旨所指摘，或為本院得依職權調查之事項
，應認原判決仍有撤銷發回更審之原因。又本件雖屬刑事訴訟法
第三百七十六條第五款所列之案件，惟於修正刑事訴訟法施行前
，原得上訴於第三審法院，且已繫屬於法院，依刑事訴訟法施行
法第五條第一項規定，仍應依施行前之法定程序終結之，附此敘
明。
據上論結，應依刑事訴訟法第三百九十七條、第四百零一條，判
決如主文。
中    華    民    國  九十五  年    六    月  二十一  日
                      最高法院刑事第七庭
                          審判長法官  呂  潮  澤
                                法官  吳  昆  仁
                                法官  孫  增  同
                                法官  趙  文  淵
                                法官  吳      燦
      本件正本證明與原本無異
                                      書  記  官
中    華    民    國  九十五  年    六    月  二十八  日
                                                      Ｌ


司法院資訊處製作；財團法人民間司法改革基金會備份。
